臺灣士林地方法院民事判決　九十年度簡上字第一八五號
　　上　訴　人　丙○○○○○○.
　　法定代理人　乙○○
　　訴訟代理人　甲○○
右當事人間請求給付票款事件，上訴人對於中華民國九十年八月二十一日本院士林簡
易庭九十年度士簡字第八四五號第一審判決提起上訴，本院判決如左：
    主      文
上訴駁回。
第二審訴訟費用由上訴人負擔。
    事      實
甲、上訴人方面：
一、聲明：
  (一)原判決廢棄。
  (二)被上訴人第一審之訴駁回。
二、陳述：
  (一)系爭支票，原係上訴人擬向訴外人進銨工業有限公司（以下簡稱進銨公司）購買
    不鏽鋼板等材料之訂金，嗣因進銨公司無法如期供貨，而取消上開買賣契約，並
    將統一發票作廢，進銨公司本應將系爭支票返還上訴人，詎進銨公司竟持向被上
    訴人借款。
  (二)被上訴人因得知進銨公司前已向該銀行借貸千餘萬元，並未按期繳清本息，故取
    得系爭支票後即未再撥款予進銨公司，是被上訴人取得系爭支票乃無對價取得，
    依票據法第十四條第二項規定，不得享有優於前手之權利。至被上訴人所提出之
    借據，合計金額逾千萬，借款日期介於民國八十九年十一月間至九十年三月間，
    與系爭支票面額一百十四萬三千一百四十四元、發票日為九十年五月十五日顯不
    相符，系爭票據應與前揭借據所示各筆借款無涉。
  (三)又進銨公司向被上訴人借款時，同時交付系爭支票及上開註記「作廢」之發票，
    被上訴人於取得系爭支票時，已明知進銨公司應將該支票退還上訴人，竟仍持以
    主張權利，顯係以惡意取得票據，依票據法第十四條第一項規定，不得享有票據
    上之權利。
三、證據：援用原審之立證方法外，並提出統一發票影本二紙、授信約定書影本一件
    為證。
乙、被上訴人方面：
一、聲明：上訴駁回。
二、陳述：
  (一)被上訴人執有上訴人所簽發如附表所示之支票，係於訴外人進銨公司向被上訴人
    借款時，持交被上訴人作為擔保品之一，詎九十年五月十五日屆期提示不獲兌現
    ，爰依票據法律關係，訴請上訴人給付上開票款及自提示翌日起至清償日止，按
    年息百分之六計算之利息。又依票據法第十三條前段規定，票據債務人不得以自
    己與發票人或執票人之前手間所存抗辯之事由對抗執票人。
  (二)進銨公司借款時，提供多紙票據及不動產作為借款之擔保，上訴人主張系爭支票
    為借款支票，容有誤會。
  (三)又訴外人進銨公司交付之發票影本上並無註記「作廢」，上訴人所提發票上之「
    作廢」字樣，乃事後加註，被上訴人不知情，上開字樣亦非被上訴人所註記。
三、證據：援用原審之立證方法外，並提出放款往來明細表、票據明細表影本各一件
    為證。
    理      由
一、本件被上訴人起訴主張：被上訴人執有上訴人所簽發如附表所示之支票，係於訴
    外人進銨公司向被上訴人借款時，持交被上訴人作為擔保品之一，詎九十年五月
    十五日屆期提示不獲兌現，爰依票據法律關係，訴請上訴人給付上開票款及自提
    示翌日起至清償日止，按年息百分之六計算之利息等語。上訴人則以：系爭支票
    原係上訴人擬向進銨公司購買不鏽鋼板等材料之訂金，嗣因進銨公司無法如期供
    貨，而取消上開買賣契約，並將統一發票作廢，進銨公司本應將系爭支票返還上
    訴人竟持向被上訴人借款，被上訴人明知上情，顯係以惡意取得票據，依票據法
    第十四條第一項規定，不得享有票據上之權利，且被上訴人取得系爭支票後並未
    實際撥款予進銨公司，是被上訴人取得系爭支票乃無對價取得，依票據法第十四
    條第二項規定，不得享有優於前手之權利等語以資置辯，並聲明：廢棄原判決，
    駁回被上訴人在第一審之訴。
二、被上訴人主張其執有上訴人所簽發如附表所示之支票，於九十年五月十五日屆期
    提示不獲兌現之事實，業據其提出與其所述相符之系爭支票及退票理由單影本各
    一紙為證，並為上訴人所不爭執，自堪認為真正。
三、按以惡意或有重大過失取得票據者，不得享有票據上之權利；無對價或以不相當
    之對價取得票據者，不得享有優於其前手之權利，票據法第十四條固定有明文。
    惟按，票據行為為不要因行為，執票人不負證明關於給付之原因之責任，如票據
    債務人主張執票人取得票據出於惡意或詐欺，或係無對價或以不相當對價取得，
    應由該債務人負舉證責任（最高法院六十四年度臺上字第一五四○號判例、八十
    五年度台上字第二八六號判決意旨參照）。經查：系爭支票係上訴人簽發予訴外
    人進銨公司，再由進銨公司持交被上訴人，作為借款擔保品之一等情，業據被上
    訴人提出借據影本十二件、華南商業銀行放款往來明細表、票據明細表影本各一
    件為證，上訴人抗辯進銨公司係持票貼現借款，被上訴人未撥款予進銨公司而以
    無對價取得票據，然無法舉證以實其說，即非可採；又上訴人先爭執被上訴人取
    得發票時，發票上已註記「作廢」，嗣改稱「作廢」字樣由被上訴人所加註，被
    上訴人係出於惡意取得票據云云，惟俱為被上訴人所否認，上訴人復未提出任何
    證據以佐其說，其空言辯稱前詞，自難採為對上訴人有利之認定。
四、次按，在票據上簽名者，依票上所載之文義負責；發票人對於執票人應照支票文
    義擔保支票之支付；又執票人向支票債務人行使追索權時，得請求自為付款提示
    日起之利息，如無約定利率者，依年利六釐計算，票據法第五條第一項、第一百
    二十六條、第一百三十三條分別定有明文。又票據行為為不要因行為，即不以給
    付之原因為要素而得成立之行為，凡簽名於票據之人，不問原因如何，均須依票
    上所載文義負責，除執票人取得票據係出於惡意或詐欺者外，發票人不得以自己
　　與執票人前手所存抗辯之事由，對抗執票人（最高法院四十九年度臺上字第六七
　　八號判例參照）。另民事訴訟法第三百八十九條第一項第四款復規定，命清償票
　　據上債務之判決，法院應依職權宣告假執行。本件上訴人既為系爭支票之發票人
　　，且無法舉證證明被上訴人係出於惡意或無對價而取得系爭支票，自不得以其與
　　進銨公司間所存之抗辯事由，對抗被上訴人，被上訴人之主張，堪信為真實。從
　　而，被上訴人基於前開票據之法律關係，訴請上訴人給付票款一百十四萬三千一
　　百四十四元及自提示日翌日即九十年五月十六日起至清償日止，按年息百分之六
　　計算之法定遲延利息，為有理由，應予准許。原審判命上訴人給付上開金額及利
　　息，並依職權宣告假執行，於法並無不合。上訴意旨指摘原判決不當，求予廢棄
　　改判，為無理由，應予駁回其上訴。
五、本件判決基礎已臻明確，兩造其餘之攻擊防禦方法及訴訟資料經本院斟酌後，核
    與判決不生影響，無一一論述之必要，併予敘明。
據上論結，本件上訴為無理由，依民事訴訟法第四百三十六條之一第三項、第四百四
十九條第一項、第七十八條，判決如主文。
附表：
┌────┬─────┬─────┬─────┬──────┬─────┐
│發票日  │支票號碼  │帳號      │發票人    │付款銀行    │票面金額  │
├────┼─────┼─────┼─────┼──────┼─────┤
│90.5.15 │DC0000000 │000000000 │致祥機械廠│華南商業銀行│0000000元 │
│        │          │          │陳福來    │北投分行    │          │
└────┴─────┴─────┴─────┴──────┴─────┘
中　　　華　　　民　　　國　　九十一　　年　　　四　　　月　　　十一　　日
                            臺灣士林地方法院民事第三庭
~B審判長法官　李玉卿
~B法　　　官　陳梅欽
~B法　　　官　陳玉曆
右為正本係照原本作成。
本件當事人須以本判決適用法律顯有錯誤為上訴理由時，始得於本判決送達後二十日
內向本院提出上訴狀，如已於本判決宣示後送達前提起上訴者，應於判決送達後十日
內補具上訴理由，（均按他造當事人之人數附繕本），並經本院許可後方得上訴最高
法院。
中　　　華　　　民　　　國　　九十一　　年　　　四　　　月　　　十二　　日
~B法院書記官　謝金宏
